最高法院刑事判決　　　　　　　　　 111年度台上字第1556號
上　訴　人　曾孝忠
 
 
選任辯護人　陳俊翔律師
　　　　　　陳易聰律師
上列上訴人因強盜案件，不服臺灣高等法院中華民國110年12月9
日第二審判決（110 年度上訴字第3120號，起訴案號：臺灣新北
地方檢察署110年度偵字第14597號），提起上訴，本院判決如下
：
    主  文
上訴駁回。
    理  由
一、按刑事訴訟法第377 條規定，上訴於第三審法院，非以判決
    違背法令為理由，不得為之。是提起第三審上訴，應以原判
    決違背法令為理由，係屬法定要件，且必須依據卷內訴訟資
    料為具體之指摘，並足據以辨認原判決已具備違背法令之形
    式者，始屬相當。本件原審綜合全案證據資料，本於事實審
    法院之推理作用，認定上訴人曾孝忠有其事實欄所載之傷害
    、強盜犯行，因而維持第一審關於依想像競合之例，從一重
    論其以強盜罪，累犯，量處有期徒刑5年8月之判決（另犯之
    竊盜2 罪經第一審判決確定），而駁回上訴人之第二審上訴
    ，已詳述其憑以認定之證據及理由，核其所為論斷，俱有卷
    存證據資料可資覆按，從形式上觀察，原判決尚無足以影響
    其判決結果之違背法令情形存在。
二、上訴意旨略以：原審勘驗之監視器影像未能清晰至可見告訴
    人翁筱茜抓住伊雙手，伊將其甩開之情形，有原審卷內影像
    截圖可證。且告訴人之診斷證明書未載其眼部有傷，是告訴
    人堅指伊用拳頭打她眼部，顯然不實。依上開診斷證明書所
    載告訴人臉部、鼻部之傷勢，足認伊縱有揮拳攻擊告訴人之
    情，亦係搶奪之際不小心揮到所致。衡諸斯時現場仍有諸多
    人、車通行，告訴人並非不能求援，告訴人亦證稱：當時「
    傻掉」、「不怕」等語，且其仍能瞬間抵抗並奪回財物等情
    以觀，伊之強暴行為是否在客觀上已足以壓抑告訴人之意思
    自由，致其達於不能或顯難抗拒之程度，顯然有疑。況上訴
    人雖為男子，惟有年齡、體力及患有舊疾之生理劣勢，復未
    以攜帶兇器或以正面搶奪之方式奪取告訴人財物，顯意在趁
    其不備而取之，應僅成立搶奪罪。原判決疏未審酌上情，遽
    認上訴人成立強盜罪，有判決理由不備及矛盾之情。況上訴
    人於奪取系爭皮包後，告訴人未再與上訴人有何進一步拉扯
    或衝突，於數秒後即取回財物，顯見系爭皮包尚未實際置於
    上訴人實力支配下，僅屬未遂等語。再伊於原審審理時已答
    應賠償告訴人新臺幣（下同）8 萬元，有和解筆錄可稽，原
    審亦未予審酌，即逕予駁回伊之上訴，有違常理等語。
三、惟（1 ）搶奪與強盜雖同具不法得財之意思，然搶奪僅係乘
    人不備公然掠取他人動產，若施用強暴、脅迫或他法使被害
    人身體上或精神上處於不能抗拒之狀態，而取其財物或令其
    交付者，則為強盜。而強盜罪之所謂「不能抗拒」，舉凡足
    以壓抑被害人支配財產之意思決定自由，不論使被害人處於
    不能抗拒或難以抗拒之狀態均屬之，而是否達於不能或難以
    抗拒，應綜合行為之性質、行為當時客觀存在之具體狀況，
    舉如犯罪之時、地、所採用之方法及犯人之人數等，予以客
    觀評價，縱令被害人實際並無抗拒行為或案發後旋取回財物
    ，仍於強盜罪之成立不生影響。而強盜罪既遂與未遂之區別
    ，應以所強盜之財物已否移入自己權力支配之下為標準，若
    已將被害人財物移歸自己所持有，即應成立強盜既遂罪，縱
    嗣後旋為被害人再行取回，亦不礙於該罪之成立。（2 ）按
    刑之量定，屬法院得依職權自由裁量之事項，苟於量刑時，
    已以行為人之責任為基礎，並斟酌刑法第57條各款所列一切
    情狀，在法定刑度之內予以裁量，又未濫用其職權，所量之
    刑亦無違公平、比例、罪刑相當及不利益變更禁止原則者，
    即不得遽指為違法。原判決依憑上訴人之部分供述、告訴人
    之證述、第一審勘驗事發地點路口之監視錄影內容結果，及
    板橋中興醫院所出具之診斷證明書等證據資料，綜合判斷後
    ，認定上訴人於民國110 年4月18日晚上7時34分許，騎乘其
    竊得之YHO-852號重型機車，行經新北市板橋區四川路1段某
    處，竟基於傷害及強盜之犯意，先拍告訴人肩膀，於告訴人
    回頭之際，猛然出拳毆打單身在該處之告訴人臉部之眼睛及
    鼻子部位數拳，使告訴人受有鼻子鈍傷合併右鼻瘀血腫及腫
    痛等傷害，並退向牆邊之強暴方式，至使告訴人不能抗拒，
    而強取其所有，放置在其機車腳踏板處之黑色皮包1 只之傷
    害及強盜犯行。並說明：上訴人辯稱僅於搶告訴人皮包時不
    小心揮到告訴人的臉，與告訴人之證述與第一審勘驗案發時
    、地之監視錄影內容不符，應無可採。再上訴人在夜間巷弄
    ，突然出拳毆打毫無防備之獨行路人臉部脆弱之眼、鼻部位
    並迫使其退至牆邊，衡諸常情，縱係身強體健之男性亦會感
    受生命、身體之安全受威脅，告訴人係一女性，並表示其已
    受到驚嚇等語，核與常情相符，上訴人斯時確已壓制告訴人
    意思自由而致其不能抗拒甚明。再上訴人於取得系爭皮包後
    ，將之置於自己所騎乘機車處，則該物已置於上訴人實力支
    配之下，強盜行為已屬既遂。雖告訴人於上訴人取得財物並
    停止攻擊後，恢復意思自由，為保全個人財物而上前奪回財
    物，亦難認上訴人之強暴犯行未達使告訴人難以抗拒之程度
    或其強盜行為僅止於未遂（見原判決第4至5頁）。並敘明：
    第一審量刑時，已以上訴人之責任為基礎，具體斟酌刑法第
    57條各款所列一切情狀，量處有期徒刑5年8月，認事用法均
    無違誤，應予維持等旨。核原判決之採證認事尚無違相關證
    據法則，而其維持第一審判決所量處之刑，亦無顯然違法、
    失當或違反比例、公平及罪刑相當原則之情形。再查：上訴
    人既已將系爭皮包置於自己得以支配機車上，上開皮包自係
    置於其實力支配範圍內甚明。告訴人之診斷證明書雖未載其
    眼部有受傷，惟已載其鼻部有鈍傷，顯非被人不小心揮拍可
    致，眼部縱未因此成傷，應係臉部各處受上訴人毆擊時所承
    受力道不同所致，就上訴人所為之強暴行為已達壓抑告訴人
    支配財產之意思決定自由之程度不生影響。告訴人於原審審
    理時表示要當庭提出刑事附帶民事訴訟，請求上訴人賠償 8
    萬元等語，上訴人則稱：「我家人都不在，我被關怎麼賠，
    我現在沒有錢，之後慢慢還。」（見原審卷第165至166頁）
    ，上訴人短期內顯無法實際賠償告訴人之損失，縱雙方有簽
    立和解筆錄，上訴人仍未彌補自己犯罪所造成之危害，尚難
    謂本案第一審量刑因子有何改變，原審駁回上訴人之第二審
    上訴，核無違誤。上訴意旨並非依據卷內資料具體指摘原判
    決究有如何不適用法則或適用不當之情形，徒就原審採證認
    事及量刑職權之適法行使，任意指摘，顯不足據以辨認原判
    決已具備違背法令之形式。揆之首揭說明，其上訴為違背法
    律上之程式，應予以駁回。
據上論結，應依刑事訴訟法第395條前段，判決如主文。
中    華    民    國   111    年    3     月    31    日
                  刑事第四庭審判長法  官  林  立  華  
                                  法  官  謝  靜  恒  
                                  法  官  林  瑞  斌  
                                  法  官  李  麗  珠  
                                  法  官  王  敏  慧  
本件正本證明與原本無異
                                  書記官
中    華    民    國   111    年    4     月    6     日